【裁判字號】    96,家聲,251
【裁判日期】    970125
【裁判案由】    聲請從母姓
【裁判全文】
臺灣桃園地方法院民事裁定             96年度家聲字第251號
聲  請  人  甲○○
            乙○○
上列聲請人間聲請從母姓事件，本院裁定如下：
    主    文
准甲○○、乙○○變更姓氏為「林」。
聲請程序費用由聲請人負擔。
    理    由
一、本件聲請意旨略以：聲請人2 人之父親郭國訓、母親林錦雲
    於民國87年7 月22日離婚，約定由母親行使負擔聲請人2 人
    之權利義務；緣聲請人之生父曾對聲請人之母親實施家庭暴
    力行為，聲請人甲○○身為獨子，不得不出面阻止，致心理
    受有嚴重創傷，歷經多年仍無法平復，且聲請人之父親於離
    婚後，對於聲請人不聞不問，絲毫未盡扶養責任，聲請人與
    母親相依為命，深切體會母親辛勞、感念母親照顧之恩，以
    成為母親之子女為榮，為使親子關係更為緊密契合，爰依民
    法第1059條第5 項之規定，聲請變更從母姓等語。
二、按「有下列各款情形之一，且有事實足認子女之姓氏對其有
    不利之影響時，父母之一方或子女得請求法院宣告變更子女
    之姓氏為父姓或母姓：一父母離婚者。二父母之一方或雙方
    死亡者。三父母之一方或雙方生死不明滿3 年者。四父母之
    一方曾有或現有未盡扶養義務滿2 年者。」，民法第1059條
    第5 項定有明文。準此，若有事實足認子女之從姓於其人格
    發展有明顯不利之影響，而不能依同條第3 項經父母之書面
    同意而變更姓氏時，宜使其在合乎前開條文規定之要件下，
    仍有更易其姓氏之機會，以保障子女健全人格之發展，合先
    敘明。
三、經查：本件聲請人前揭主張，業據其提出戶籍謄本等為證，
    又核與證人即聲請人之母親林錦雲所證述略以：我跟小孩的
    父親離婚後，前夫都沒有負擔小孩的費用或照顧小孩；我與
    前夫目前都沒有聯絡等語相符（見本院96年12月19日訊問筆
    錄），另依聲請人所提出其父親郭國訓之戶籍謄本，可知郭
    國訓之戶籍地址現設於桃園市戶政事務所，是足認聲請人之
    主張非屬虛詞。又姓名權為人格權之一種，人之姓名為其人
    格之表現，應使本人有表達其意願之機會，故聲請人改從母
    姓之意願應受尊重，本院衡酌聲請人維持舊姓及改從母姓之
    一切情事，認為聲請人之聲請無違我國社會民情，且其等聲
    請改從母姓並無不利於聲請人之情事。綜上，本件聲請與民
    法第1059條第5 項規定之要件並無不合，依法應予准許。
四、依非訟事件法第21條第1項前段，裁定如主文。
中    華    民    國    97    年    1     月    25    日
                              家事法庭法  官  周玉
上列正本係照原本作成
如對本裁定抗告須於裁定送達後10日內向本院提出抗告狀，並繳
納抗告裁判費新台幣1,000 元。
中    華    民    國    97    年    1     月    25    日
                                      書記官  張儷瓊


司法院資訊處製作；財團法人民間司法改革基金會備份。
